臺灣苗栗地方法院民事判決
109年度訴字第410號
原      告
即反訴被告  蘇品齊  


訴訟代理人  呂秋𧽚律師
            張子特律師                      
被      告
即反訴原告  李清堆  

被      告  李烱宏  

共      同
訴訟代理人  甘龍強律師
第  三  人  雲遊科技股份有限公司(下稱雲遊公司)

法定代理人  潘秋霜  


上列當事人間請求清償債務事件，本院於民國110年11月30日言
詞辯論終結，判決如下：
    主      文
一、被告李清堆應給付原告新臺幣（下同）1,071,500元，及自1
    09年6月23日起至清償日止，按週年利率5%計算之利息。
二、被告李清堆、李烱宏應於109年8月1日至113年5月31日止，
    按月於每月末日連帶給付原告71,500元，並自各期應給付之
    次日起至清償日止，按週年利率5%計算之利息。
三、原告其餘之訴駁回。
四、本訴訴訟費用由被告李清堆負擔1/4，餘由被告李清堆、李
    烱宏連帶負擔。
五、本判決第一項於原告以358,000元供擔保後，得假執行。但
    被告李清堆如以1,072,000元為原告預供擔保後，得免為假
    執行。
六、本判決第二項命被告李清堆、李烱宏自109年8月1日起至113
    年5月31日止，按月給付原告71,500元部分，原告就已屆期
    債務，按月各以24,000元為被告李清堆、李烱宏供擔保後，
    得為假執行。但被告李清堆、李烱宏如以每期71,500為原告
    預供擔保後，得免為假執行。
七、反訴及反訴假執行之聲請均駁回。
八、反訴訴訟費用由反訴原告李清堆負擔。　　
    事實及理由
壹、程序方面
　一、按訴狀送達後，原告不得將原訴變更或追加他訴。但請求
      之基礎事實同一、擴張或減縮應受判決事項之聲明者，民
      事訴訟法第255 條第1 項第2 款、第3款分別定有明文。
      原告依109年3月31日清償債務協議書(下稱系爭協議書)起
      訴請求連帶保證人即被告李清堆給付第2期款項100萬元(
      見附民卷第5頁)，嗣依同份系爭協議書追加債務人即被告
      李烱宏為被告，及追加其餘各期請求，求為判決被告李清
      堆應給付原告1,071,500元，及自支付命令送達翌日起至
      清償日止，按週年利率5%計算之利息；被告2人應於109年
      8月1日至113年5月31日止，按月連帶給付原告71,500元，
      並自屆期日起至清償日止，按週年利率5%計算之利息（見
      本院卷二第53頁）。均係本於系爭協議書之請求，核屬請
      求之基礎事實同一、擴張應受判決事項之聲明，揆諸前開
      規定，應予准許。
　二、按被告於言詞辯論終結前，得在本訴繫屬之法院，對於原
      告及就訴訟標的必須合一確定之人提起反訴；反訴之標的
      與本訴之標的及其防禦方法不相牽連者，不得提起，民事
      訴訟法第259條、第260條第1項分別定有明文。又前揭條
      文所稱之「相牽連」者，係指反訴之標的與本訴之標的間
      ，或反訴之標的與防禦方法間，兩者在法律上或事實上關
      係密切，審判資料有共通性或牽連性者而言。舉凡本訴標
      的法律關係或作為防禦方法所主張之法律關係，與反訴標
      的之法律關係同一，或當事人兩造所主張之權利，由同一
      法律關係發生，或本訴標的之法律關係發生之原因，與反
      訴標的之法律關係發生之原因，其主要部分相同，均可認
      為兩者間有牽連關係（最高法院91年度台抗字第440號裁
      定意旨參照）。經查，本件本、反訴兩造所主張之權利，
      均源於系爭協議書簽訂過程中所生之爭執，攻擊防禦方法
      關係密切，訴訟資料亦可相互利用，依前揭規定及說明，
      反訴原告李清堆提起本件反訴，請求反訴被告返還已給付
      之第1期款100萬元，核屬有據，應予准許。
貳、實體方面
　一、本訴部分
　　㈠原告主張：
　　　⒈被告李烱宏前為第三人雲遊公司之負責人，代表雲遊公
        司與原告於108年2月28日訂立「雲遊科技專案合約書」
        (下稱系爭合約書)，由雲遊公司承攬製作「雙系統手機
        APP娛樂城遊戲引擎untiy開發及維護專案」，雲遊公司
        應接受原告之委託及指示，協助原告進行網站製作之勞
        務、程式設計等相關作業(下稱系爭軟件)。雲遊公司已
        收受全部之合約價款共5,432,000元，惟雲遊公司未依
        約履行系爭軟件之交付及完成驗收。
　　　⒉原告委由訴外人陳志勇與被告李烱宏協商債務，雙方約
        定於109年4月6日、5月29日各償還100萬元，於同年6月
        底開始每月給付71,500元，至113年5月底前全部還清上
        述債務總額5,432,000元，並邀被告李烱宏之父即被告
        李清堆擔任連帶保證人，兩造於109 年3月31日簽立系
        爭協議書。惟被告李烱宏僅給付第1期款100萬元，尚未
        給付第2期款100萬元及同年7月31日前應給付之71,500
        元，故被告李清堆應連帶給付原告1,071,500元。又被
        告2人自109年8月1日起至113年5月31日止，應按月分期
        給付原告71,500元，惟被告2人有屆期不履行之虞，原
        告就其後尚未屆期之分期款，有預為請求之必要，爰依
        系爭協議、民法第739條、第745條、第746條規定提起
        本訴等語。
　　　⒊並聲明：
　　　　⑴被告李清堆應給付原告1,071,500元，及自支付命令送
          達翌日起至清償日止，按週年利率5%計算之利息。
　　　　⑵被告2人應於109年8月1日至113年5月31日止，按月連
          帶給付原告71,500元，並自屆期日起至清償日止，按
          週年利率5%計算之利息。
　　　　⑶願供擔保，請准宣告假執行。
　　㈡被告2人則以：
　　　⒈被告李烱宏於108年1月起任職雲遊公司之董事長，至同
        年7月離職並辭任董事長，改至訴外人即新竹金品食品
        企業有限公司擔任業務員，不知系爭軟件之交付情形。
        原告於109年3月29日突然聯繫被告李烱宏，稱其妻即訴
        外人劉育芩擬洽購咖啡機及諮詢咖啡店開店事宜，要求
        被告李烱宏於翌(30)日至高鐵新竹站迎接劉育芩。被告
        李烱宏當日到場與劉育芩碰面，旋遭5名男子包圍，其
        中1名男子出示委任契約書，其上記載：「陳志勇受原
        告委任催收逾期帳款」，另出示系爭合約書影本，告以
        ：「被告李烱宏代表雲遊公司簽約收款後，未依約交付
        系爭軟件不實之事，要求被告李烱宏應賠償價款」云云
        。惟實際上系爭軟件已履約完畢。被告李烱宏要求打電
        話向雲遊公司查證，該男子拒絕並取走手機與汽車鑰匙
        開啟車門命進入車內，該男子與同行另2人一同上車後
        ，該男子始出示身分證表明其為陳志勇，並出言脅迫：
        「於3小時內將錢準備好，如果沒準備好就等著看看，
        不知道會怎樣」云云。雖被告李烱宏表明不願簽本票，
        陳志勇仍厲聲：「你現在就是要照我的意思簽」，被告
        李烱宏遭到3人圍住，行動自由受限，無法脫身而心生
        畏懼，遂按其指示簽發本票、第1份清償債務協議書(下
        稱第1份協議書)與保管條，並交出身分證、健保卡供陳
        志勇影印後取回。
　　　⒊其後陳志勇於當日至被告李清堆之苑裡住處，糾纏至半
        夜11點多，揚言隔日再來始離去，復於翌(31)日下午偕
        另2人再次至被告李清堆之苑裡住處，要求被告李清堆
        為被告李烱宏連帶保證人。被告李清堆因陳志勇持有李
        烱宏之證件影本，又二度至家中，了解家中情況，在其
        嚴詞厲聲之下恐懼難除，不得已而擔任被告李烱宏之連
        帶保證人，被告2人重新書寫系爭協議書(第2份)，並增
        列向雲遊公司查證如已履約交貨可退還款項之約款。
　　　⒋陳志勇於109年4月6日至苑裡要求被告李清堆依系爭協議
        書交付100萬元，被告李清堆委由訴外人即其妻梁美鳳
        將100萬元匯至陳志勇指定之訴外人黃沁騰之國泰世華
        銀行三重分行帳戶。後經被告李烱宏向雲遊公司繼任之
        董事長潘秋霜、原工程師楊宜蒼查證，其等函覆系爭軟
        件已交付原告，業於108年9月21日點交完畢。嗣陳志勇
        於109年5月29日再次前往家中取款時，被告李烱宏報警
        ，警察到場後，一家人始能脫身。被告李烱宏並委任律
        師向原告表明被告2人簽訂之系爭協議書、被告李烱宏
        所簽發之本票、保管條之意思表示，均係被詐欺及脅迫
        ，爰依民法第92條第1項規定於109年6月29日以存證信
        函撤銷系爭協議書、本票、保管條之意思表示，及以11
        0年3月23日民事陳報狀撤銷第1份協議書、本票之意思
        表示，因系爭協議書自始無效，原告不得依系爭協議書
        請求被告2人履行債務。
　　　⒌況且，依系爭協議書第5條約定：「若雲遊公司有將合約
        內容的產品完成，有給予贏頂國際有限公司(下稱嬴頂
        公司)簽收證明後，此合約的金額應還款於李烱宏先生
        。」而雲遊公司已於108年9月21日全數點交完畢，原告
        亦不得請求被告2人給付約定之款項等語，資為抗辯。
　　　⒍並聲明：
　　　　⑴原告之訴及假執行之聲請駁回。
　　　　⑵如受不利判決，願供擔保請准宣告免為假執行。
　二、反訴部分
　　㈠反訴原告李清堆主張：反訴原告李清堆及李烱宏於109年3
      月31日受詐欺、脅迫而簽訂系爭協議書，反訴原告李清堆
      於同年4月6日依系爭協議書給付反訴被告100萬元，後已
      委任律師以存證信函撤銷系爭協議書之意思表示。則反訴
      被告收受上開100萬元之給付，欠缺法律上原因，反訴原
      告李清堆爰依民法第179條規定請求反訴被告返還不當得
      利100萬元等語。並聲明：
　　　⒈反訴被告應給付反訴原告李清堆100萬元，及自反訴起訴
        狀送達翌日起至清償日止，按週年利率5%計算之利息。
　　　⒉願供擔保，請准宣告假執行。
　　㈡反訴被告則抗辯：反訴原告李清堆就其簽訂系爭協議書之
      意思表示受有詐欺或脅迫，未舉證以實其說，不足憑採。
      兩造間既簽訂合法有效成立之系爭協議書，反訴被告所受
      領之100萬元，非不當得利等語。並聲明：
　　　⒈反訴原告之訴駁回。
　　　⒉如受不利判決，願供擔保請准宣告免為假執行。
　三、本院為行集中審理協同兩造整理及協議簡化爭點如下：
　　㈠兩造不爭執事項
　　　⒈被告李烱宏自108 年1 月起擔任雲遊公司之董事長，於
        同年7 月30日改由潘秋霜擔任董事長。
　　　⒉原告與雲遊公司於108年2月28日訂立系爭合約書（見本
        院卷二第75-89 頁），被告李烱宏時任雲遊公司之董事
        長。
　　　⒊被告李烱宏於108 年2 月28日代理雲遊公司向原告收取
        現金3,802,400 元（見本院卷二第73頁）。
　　　⒋雲遊公司於108 年3 月4 日收受贏頂國際有限公司(下贏
        頂公司)交付之現金1,629,600 元（見本院卷二第91頁
        ）。
　　　⒌陳志勇受原告所託（見本院卷一第51頁），代理原告與
        被告2人於109 年3 月31日訂立系爭協議書（見支付命
        令卷第9-11頁），被告李烱宏並開立如本院卷一第49頁
        之本票(下稱系爭本票)予陳志勇，其等訂約及開票時，
        原告未在場。
　　　⒍被告李清堆委由其妻梁美鳳於109 年4 月6 日匯款100 
        萬元至陳志勇指定之黃沁騰之國泰世華銀行三重分行帳
        戶（見本院卷二第59頁），陳志勇其後交還2紙面額50
        萬元之本票。
　　　⒎被告李烱宏於109 年5 月寄發存證信函予雲遊公司查證
        交付系爭軟件予贏頂公司之事宜（見本院卷一第63、67
        頁）。雲遊公司其後回覆被告李烱宏如本院卷一第69-8
        1 頁存證信函。
　　　⒏被告李烱宏於109 年5 月29日報警處理，並於109 年6 
        月1 日向警局報案（見本院卷一第469 、471 頁）。
　　㈡兩造爭執事項
　　　⒈被告2 人訂立系爭協議書及被告李烱宏簽發系爭本票，
        是否受陳志勇脅迫？
　　　⒉被告2 人訂立系爭協議書及李烱宏簽發系爭本票，是否
        受陳志勇詐欺？原告是否明知其事實或可得而知？
　　　⒊雲遊公司是否有完成系爭合約書約定之產品，並給予贏
        頂公司簽收證明？
　四、本院之判斷
　　㈠關於爭點⒈被告2 人訂立系爭協議書及被告李烱宏簽發系爭
      本票，是否受陳志勇脅迫？⒉被告2 人訂立系爭協議書及
      李烱宏簽發系爭本票，是否受陳志勇詐欺？原告是否明知
      其事實或可得而知？
　　　⒈按因被詐欺或被脅迫而為意思表示者，表意人得撤銷其
        意思表示。但詐欺係由第三人所為者，以相對人明知其
        事實或可得而知者為限，始得撤銷之，民法第92條第1 
        項定有明文。所謂因被脅迫而為意思表示，係指因相對
        人或第三人以不法危害之言語或舉動加諸表意人，使其
        心生恐怖，致為意思表示而言。當事人主張其意思表示
        係因被詐欺或脅迫而為之者，應就其被詐欺或被脅迫之
        事實，負舉證之責任（最高法院95年度台上字第2948號
        判決意旨參照）。又按民法上所謂詐欺，須有欲使相對
        人陷於錯誤，故意示以不實之事，令其因錯誤而為意思
        表示之行為，始足當之。倘其主觀上並無詐欺之意思，
        縱相對人之意思表示有錯誤，仍不能遽認係屬詐欺之行
        為（最高法院87年度台上字第548號判決意旨參照）。
        被告2人抗辯其遭原告指派之陳志勇脅迫或詐欺而簽發
        系爭協議書或本票云云，為原告所否認，依上揭說明，
        自應由被告2人舉證證明其受脅迫或詐欺而簽發系爭協
        議書或本票之事實。
　　　⒉關於李烱宏於109年3月30日於高鐵新竹站外之車上簽立
        第1份協議書及本票：
　　　　⑴被告2人抗辯：原告於109年3月29日聯繫李烱宏，聲稱
          其妻約與李烱宏碰面看咖啡機，翌(30)日李烱宏與原
          告之妻碰面，旋由5名男子圍住李烱宏，陳志勇出示
          原告之委任契約書、系爭合約書，表示雲遊公司未交
          付系爭軟件，李烱宏應賠償價款；陳志勇拒絕李烱宏
          打電話向雲遊公司查證，取走李烱宏之手機與汽車鑰
          匙，命李烱宏進入車內，陳志勇與同行另2人一同進
          入車內，陳志勇威脅李烱宏須在3小時內把錢準備好
          ，如果沒準備好，就等著看看，不知道會怎樣；於12
          時許，陳志勇同意李烱宏打電話回家，李烱宏母不能
          作主，陳志勇威脅李烱宏當天一定要拿到錢，否則看
          著辦，命李烱宏簽本票，李烱宏表明不願簽本票，陳
          志勇聲稱你現在就是要照我的意思簽，李烱宏遭3人
          圍住，心生畏懼而簽發第1份協議書、本票、保管條
          ，及交出身分證、健保卡予陳志勇影印後取回云云，
          並提出李烱宏與原告、原告其妻間之LINE對話之紀錄
          為證(見本院卷一第479-499頁)。惟觀其對話內容，
          僅係原告等人與李烱宏洽購咖啡機事宜，原告配偶劉
          育芩約與李烱宏於高鐵新竹站碰面，無法遽認被告2
          人所辯遭圍之經過屬實。
　　　　⑵復證人即原告之妻劉育芩到庭證稱：我於109年3月至
          高鐵新竹站，原告指示我跟李烱宏買咖啡機，我跟李
          烱宏碰面走出高鐵站去牽車，出現2個我不認識的人
          ，我見他們找李烱宏，跟李烱宏講話，我就坐高鐵回
          臺北，未去李烱宏之公司等語(見本院卷二第314-315
          頁)。證人陳志勇證稱：原告稱李烱宏當日會出現在
          新竹高鐵站，給我李烱宏之車號，我認停車場車號詢
          問對方是否是李烱宏等語(見本院卷二第298頁)。而
          陳志勇係由原告指派處理與李烱宏之債務糾紛乙節，
          為兩造所不爭執，並有委任契約書在卷可查(見本院
          卷一第51、53頁)，可堪認定。另劉育芩既依原告指
          示大老遠搭乘高鐵前往購買咖啡機，豈會未至李烱宏
          公司看咖啡機，無功而返？與常情有違，其到場目的
          應係協助確認李烱宏所出現之位置，配合原告、陳志
          勇於109年3月30日約出李烱宏以處理系爭合約書之債
          務糾紛。
　　　　⑶依被告2人所提之前揭LINE對話之證據及綜合上述證人
          之證詞，僅可知原告特意安排陳志勇與李烱宏見面，
          惟其等見面後，陳志勇等人在高鐵站外之李烱宏車上
          ，如何施以不法危害之言語或舉動加諸李烱宏，其人
          身自由是否受限，未見被告2人另舉證以實其說。被
          告2人僅聲請對李烱宏行當事人訊問；惟李烱宏到庭
          陳稱：當時在高鐵站被4、5個人圍住，未到車子之前
          ，其背後被東西頂住，但不知道什麼東西，車上其中
          一人自稱陳志勇，車內後方另一人不知道是誰等語(
          見本院卷三第52、53、58頁)。經核與被告2人原先具
          狀所辯同車內有李烱宏與陳志勇、同行另2名男子(車
          內對方總共3名)之陳述不一致，且具狀之內容未提及
          背後被不知名東西頂住之事。反倒證人劉育芩證稱一
          開始是出現2名人士等語，核與證人陳志勇證稱：我
          與朋友(共2個人)一起去高鐵站，後來我跟李烱宏坐
          同1台車，我朋友開1台車，一起到李烱宏家中等語(
          見本院卷二第299頁)之人數相符，堪認陳志勇與另1
          人和李烱宏碰面進入車內。故被告2人最早抗辯其一
          開始遭5人圍堵，於車內復遭3人圍住限制行動，已有
          誇大虛捏事實之嫌，又別無其他相關事證可佐，故被
          告李烱宏受當事人訊問之內容，自難以全部盡信。
　　　　⑷又李烱宏再陳稱：陳志勇在車上說我是雲遊公司之前
          負責人，軟體沒有交出來，找我要這筆錢，給我3個
          小時的時間去籌錢，若沒有把錢籌出來，叫我看著辦
          ，他說後面的事情要按照他說的，我的健保卡被他收
          走等語(見本院卷三第53頁)。然依李烱宏與陳志勇所
          簽之第1份協議書，李烱宏自承與後來在家中所簽之
          系爭協議書內容大致相同(見本院卷三第52頁)，其上
          約定之清償條件係分期履行，第1期為109年4月6日，
          最後1期為113年5月底，與李烱宏聲稱陳志勇限時3小
          時內還款之要求不符。從而，陳志勇於車上所言為何
          ，不能以被告2人僅聲請當事人訊問被告李烱宏，即
          盡到舉證證明對方出言脅迫之責。何況，若陳志勇僅
          言「看著辦」、「照他說的」、收走健保卡影印，也
          無法逕認屬不法危害之言行。
　　　　⑸再者，李烱宏當時曾撥打電話予母親梁美鳳，證人梁
          美鳳證稱：我兒子問我有沒有錢，他說要200萬元，
          我問他為何要200萬元，另一個人拿走電話說：「伯
          母伯母，你兒子軟體沒有交給人家，我受人委託要來
          收錢」；李烱宏電話中未稱其行動自由及電話使用受
          到控制等語(見本院卷二第318頁)，且客觀上李烱宏
          有使用手機聯繫其母，更無法佐認被告2人所辯李烱
          宏行動、通訊自由受限之辯詞屬實。倘其遭受陳志勇
          脅迫簽約及本票，為何不藉上述撥打電話予梁美鳳、
          或返家之際趁隙求援？反倒與陳志勇等人共同返家，
          透過其親人舅公、母親與陳志勇磋談數小時(見後述⒊
          之說明)，在陳志勇離去後，亦未對外求援或報警，
          其父李清堆返家後之翌(31)日再加入擔任連帶保證人
          ，被告2人重新與陳志勇簽立前份內容相似之系爭協
          議書，李烱宏再重新簽發系爭本票。而且，李烱宏前
          任職之雲遊公司，確實與原告間存有系爭軟件交付完
          成與否之歧見、爭議，故陳志勇受原告所託，對李烱
          宏表明未交付系爭軟件(且本院亦認為雲遊公司未交
          付、完成系爭軟件，見後述爭點⒊之說明)，難認係故
          意示以不實之事之詐欺行為。另原告雖未提出此段經
          過之錄音，因舉證責任在於被告2人，不能以原告未
          提出錄音為由，逕認被告2人上開所辯屬實。故被告
          李烱宏抗辯其依民法第92條第1項規定撤銷其於車上
          所簽第1份協議書、保管條、本票之受詐欺、脅迫意
          思表示云云，並不可採。
　　　⒊關於被告2人於109年3月30、31日訂立系爭協議書、李烱
        宏再簽發本票：
　　　　⑴被告2人抗辯：陳志勇於109年3月30日至被告李清堆家
          中，要求李清堆當連帶保證人，並先交付半數，李清
          堆因情況不明未答應，陳志勇於同日11時才離去，揚
          言次日再來；翌(31)日陳志勇與另2人至李清堆家中
          ，陳志勇要求李清堆當連帶保證人，李清堆因陳志勇
          執有李烱宏身分證影本，二度到家了解家庭情況，被
          迫簽立系爭協議書云云。依被告2人原先上開抗辯，
          單憑陳志勇執有李烱宏身分證、二度到家或前來人數
          之片段、不具體事實，本難認陳志勇有何具體不法危
          害之言語或舉動加諸被告2人。
　　　　⑵雖查，證人即李烱宏母親梁美鳳證稱：「(法官問：對
          方有無講什麼讓你害怕的話？)因為我很害怕，他開
          口都說他無論如何，今天一定要拿到錢，我很害怕。
          (法官問：有說要押你兒子走？)他後來說，若今日事
          情沒有處理好，會換另外一組人來，不然就是要我兒
          子跟他走，他要把人交給他的老闆，看他們要如何討
          論還錢的事情。」(見本院卷二第319頁)；李清堆經
          當事人訊問稱：「(被告訴訟代理人作證稱陳志勇說
          談不攏要把李烱宏帶走，或者找另一組人來，你是否
          清楚？)我太太30日打電話給我說若事情沒有談好，
          他們要把李烱宏帶走，或者有另一批人來。」等語(
          見本院卷三第60頁)。惟梁美鳳、李清堆為李烱宏之
          父母，李清堆為系爭協議書之連帶保證人，與本案勝
          敗有直接關係，其證詞及當事人陳述，尚難遽採。且
          李清堆經本院當事人訊問時(始末連續陳述)，原僅稱
          ：我太太打電話給我，稱他們要等我簽名作保，我有
          叫太太幫他簽名，陳志勇不肯，說財產都是我的，我
          太太說我若沒回家，他們不會放棄，要我簽名才能解
          決，所以我31日才回家簽名，簽名當時，陳志勇有在
          場，而且有2、3個人一起，他說我一定要擔保，且一
          定要拿到一半的錢等語(見本院卷三第60頁)，未主動
          論及電話中陳志勇表明帶走李烱宏一事，嗣與李烱宏
          行訊問時，俱經被告訴訟代理人以梁美鳳有關帶走證
          詞為誘導詢問時，才附和稱要把李烱宏帶走(見本院
          卷三第58、60頁)。而且，證人即在場之李烱宏舅公
          洪木貴亦證稱：「(法官問：陳志勇有無說要把李烱
          宏押走？)當時說如果沒有辦法拿出這筆錢，會有另
          一批人要錢。(法官問：他有說要自己要把李烱宏押
          走？)我忘記了，想不起來。」(見本院卷二第323、3
          24頁)等語。復遍查當事人間於109年3月30日客觀譯
          文(見本院卷二第223-249頁)，陳志勇僅陳述：「因
          為我剛剛在抽菸的時候，我已經做好心理準備回去，
          給人罵罵，叫他們另外一組，因為我們公司有一個規
          定啦，你出來都要一半....他又另外一組人來，我變
          沒辦法介入了。」(見本院卷二第240頁)，僅聞陳志
          勇表示換一組人，並未表示帶李烱宏走，故陳志勇當
          日是否出言要將李烱宏帶走，仍屬有疑。另陳志勇雖
          出言今天一定要拿到錢、換一批人來等語，惟陳志勇
          係提出其要求交錢之時間、條件，又該批人如何談判
          ，核屬另事，無法逕認其出言脅迫被告李烱宏。再者
          ，李烱宏前任職之雲遊公司與原告間也確實存有系爭
          合約書之債務糾紛，故陳志勇陳以雲遊公司未交付系
          爭軟件，非告以不實之事。按請求撤銷其受脅迫之意
          思表示，仍以對方存在客觀之脅迫、詐欺行為為前提
          ，李烱宏或其家屬單純之心理害怕或自己錯誤，尚不
          合於民法第92條規定之要件。故被告李烱宏抗辯：陳
          志勇出言今天一定要拿到錢，或換一批人來、雲遊公
          司未交付系爭軟件等語，不合於民法第92條規定詐欺
          或脅迫之要件，其不能據此撤銷其簽發系爭協議書或
          本票之意思表示。
　　　　⑶復查，證人陳志勇證稱：當日離開高鐵站後，我與李
          烱宏坐同1台車至李烱宏家裡，李烱宏之弟弟、媽媽
          在，他媽媽電話通知爸爸李清堆回來，後來舅公來，
          協議時李清堆均不在場等語(見本院卷二第299、300
          頁)。證人梁美鳳證稱：陳志勇到家裡後，李清堆不
          在，我打電話給李清堆，他才回家，與陳志勇只碰面
          一下，他與陳志勇所交談的內容，我忘記了，李清堆
          離開時，陳志勇未阻撓等語(見本院卷二第318、319
          頁)。證人洪木貴證稱：李清堆太太打電話給我，說
          李烱宏發生事情，有人到他家討債，我就過去，我去
          到時，李清堆不在場等語(見本院卷二第323頁)。復
          李清堆經本院當事人訊問稱：我30日有回家一趟，看
          到2個不認識的人在我家裡面，陳志勇說原告委託他
          收債務，稱李烱宏是雲遊公司負責人，今天一定要拿
          到500萬元，至少一半，我太太去找舅舅，我的工作
          還沒有做完，就回去工作，30日發生何事我不瞭解，
          也沒回家等語(見本院卷二第59、60頁)。依上開證人
          及當事人陳述，李清堆顯然未參與30日之談話過程，
          且其與陳志勇碰面即行離去，返回工作崗位，行動自
          如，離去後迄翌日簽訂系爭協議書前，也無其他對外
          求援或報警之舉。即使陳志勇對李烱宏、梁美鳳於30
          日有何脅迫言語，效力亦難延續到李清堆於31日簽訂
          系爭協議書時之意思表示。又縱使梁美鳳向李清堆轉
          述前揭⒊⑵陳志勇換另批人來、一定要拿到錢之陳述，
          亦均非不法侵害之言語，業如前述。而且，陳志勇告
          以原告委託他收債務500萬元，李烱宏是雲遊公司負
          責人，因原告與李烱宏確有此債務糾紛，故此亦非不
          實之事。故依被告李清堆所提事證，難認定陳志勇有
          何脅迫或詐欺不在場李清堆之言行，故其撤銷於109
          年3月31日簽訂系爭協議書受脅迫或詐欺之意思表示
          ，為無理由。
　　　　⑷再查，原告提出110年3月30日譯文，陳志勇固然陳述
          ：我關十幾年了(見本院卷二第243頁)等語；惟上下
          文對話為：「李烱宏母親：你當爸爸了沒有。 陳志
          勇：我小孩都高三了。 李烱宏母親：對啊，不會說
          。 陳志勇：但是我關了十幾年。李烱宏母親：對。
          陳志勇：我關10幾年了。李烱宏舅公：我剛打電話給
          那個，也剛出來而已，他也很厲害，想說出來都是人
          。李烱宏母親：有時候那種心情，雖然說他長大沒錯
          ，心裡都會他是小小孩。」(見本院卷二第243頁)。
          陳志勇上開關十幾年對話，是因應李烱宏母親為人父
          母心聲所言，對話對象為李烱宏母親，非對李烱宏主
          動強調。何況，被告2人於訴訟一開始均未提及上述
          關十年之言語，可知其等對上開話詞無印象或無畏懼
          之意，迨原告提出譯文後，才新增引用譯文中陳志勇
          陳述自己關了十幾年之抗辯，益證陳志勇上述關10幾
          年之言語，非脅迫行為。被告2人均無由據此依民法
          第92條第1項規定撤銷其簽發系爭協議書、本票之意
          思表示。
　　　　⑸復觀諸當事人間於109年3月30日當天之譯文(見本院卷
          二第223-249頁)，陳志勇一人與梁美鳳、洪木貴、李
          烱宏磋談好幾個小時，對話主體主要為洪木貴與陳志
          勇，主要在磋談分期還款之時間、金額、還款能力，
          梁美鳳、李烱宏僅偶而插話，陳志勇還曾離去抽菸，
          證人梁美鳳、洪木貴也自承可使用手機、手機在身邊
          等語(見本院卷二第320、324頁)，益證其等商談前後
          及過程，行動及對外通訊之自由未遭到限制。
　　　⒋末查，兩造約定之系爭協議書開宗載明：本人李烱宏當
        雲遊公司為負責人，接應贏頂公司蘇品齊軟體遊戲乙案
        ，簽收為2筆金額，1筆為3,802,400元，另一筆為1,629
        ,600元，本公司因有違約，由我李烱宏負責此款項賠償
        ，並於第5條約定：若雲遊公司有將合約內容的產品完
        成，有給予贏頂公司簽收證明後，此合約的金額，應還
        款予李烱宏(見支付命令卷第9頁)。而李烱宏擔任雲遊
        公司負責人時期，確實與原告有相關交易及款項交付，
        因雙方對產品完成與否未予確認，故系爭合約書再附以
        產品完成作為返還款項之條件，益證陳志勇未以產品未
        完成不實之事，詐欺或強令被告2人簽訂系爭協議書返
        還全部款項。
　　　⒌綜合前述109年3月30日、31日之被告2人先後簽立協議書
        、本票各1份之事發經過，原告與李烱宏間確實存有系
        爭合約書之履約爭議，又二份協議書之差別不大，陳志
        勇在被告李清堆家中主要在談論還款分期、金額。再衡
        情被告2人事發後迄109年4月6日匯款予原告100萬元，
        均未及時報警處理，難認被告2人簽立相關之協議書、
        本票，係遭陳志勇詐欺或脅迫。此外，被告2人未再舉
        證以實其說。故被告2人抗辯：其依民法第92條第1項規
        定撤銷簽立相關之協議書、本票、保管條之意思表示，
        均無理由。 
　　　⒍至於被告2人所辯分期款項給付之狀況，陳志勇與朋友於
        109年5月29日前來取款，被告2人因報警始得脫身，並
        前往報案云云，109年5月29日當日實情為何，及被告之
        報警行為，時間距離系爭協議書及本票之簽發時點，已
        事隔約2個月，此與被告李烱宏事後另寄雲遊公司、楊
        宜蒼等人查詢產品是否交付之存證信函，均可能係被告
        2人事後反悔不願履行、請教律師後之自保行為，無法
        以此佐認被告2人於109年3月30日、31日之意思表示遭
        到脅迫、詐欺而有瑕疵，附此敘明。
　　㈡關於爭點⒊雲遊公司是否有完成系爭合約書約定之產品，並
      給予贏頂公司簽收證明？
　　　⒈經查，系爭合約書第1條約定：「承攬標的：雙系統手機
        APP娛樂城遊戲引擎unity開發及維護專案，乙方(即雲
        遊公司，下同)應接受甲方(即原告，下同)之委託及指
        示，協助甲方進行網站製作之勞務、程式設計等相關作
        業。」；第5條約定：「驗收：驗收定義：本專案經乙
        方安裝於甲方指定之電腦伺服器設備標的後，乙方應協
        助甲方人員依合約所載內容，進行逐項測試，乙方交付
        之程式碼所運轉之結果，應符合本合約所載之內容及效
        果。」(見本院卷二第77、83頁)。是以雲遊公司依約應
        提供完整之APP成果上線，可令玩家下載使用，方合於
        債之本旨。
　　　⒉被告2人雖提出雲遊公司嗣後繼任負責人潘秋霜所寄存證
        信函中之LINE對話文件，其中雲遊公司人員楊宜蒼稱：
        「那捕魚，不就無法用了？另外，蘇老闆與我們公司的
        合約目前都已經履行完成了唷，我們公司將保持維護作
        業而已。」(見本院卷二第686頁)，僅是雲遊公司單方
        之表示，原告並未回應，亦查無其他原告驗收系爭軟件
        之相關對話或簽收證明。何況，該LINE對話文件中另夾
        雜其他捕漁軟體合約，且據證人潘秋霜所述(見本院卷
        三第109頁)：捕漁購買合約非本合約內容等語，故本無
        法特定被告2人所提前揭對話已履行完成者為系爭合約
        書之標的，自亦無法證實系爭合約書之標的已完成。證
        人潘秋霜雖提出相關之程式文件(見本院卷三第171-469
        頁)，並泛稱系爭軟件已完成及交接(見本院卷三第61頁
        )，惟與其原先陳稱：「(法官問：雲遊公司有無將產品
        上線？)沒有。」等語(見本院卷二第255頁)有所矛盾。
        而且證人潘秋霜證稱系爭合約書尚有100萬元未付之尾
        款(見本院卷三第108頁)，惟兩造均不爭執系爭合約書
        之款項已全部給付完畢，證人潘秋霜似乎混淆其他合約
        與系爭合約書，不明系爭合約書之實際履行狀況，故其
        上述系爭軟件已交接完成之證詞，礙難採信。而且，迄
        本案言詞辯論終結前，IOS及Android系統均無系爭軟件
        上線之APP，可供本院實際勘驗及使用。此外，被告2人
        未再舉證以實其說。從而，被告2人應依系爭協議書履
        行債務，且反訴原告李清堆不得請求反訴被告返還已履
        行之分期款項。
　　㈢按將來給付之訴，以有預為請求之必要者為限，得提起之
      ，民事訴訟法第246條定有明文。經查，被告2人於系爭協
      議書承諾分期給付予原告之款項，僅給付1期，自109年5
      月29日迄今即未再為任何給付乙情，既為兩造所不爭執，
      依前揭規定，自堪認本件確有就尚未屆期之各期給付預為
      請求之必要。則原告本訴除請求109年5月29日、7月31日
      前應給付之1,071,500元(100萬＋71,500＝1,071,500)，另1
      09年8月1日至113年5月31日止之各期給付71,500元，依卷
      附之系爭協議書之約定，自109年6月後之各期，應於各月
      底償還，是原告請求被告2人給付之履行期，應補充於每
      月末日給付71,500元，原告依民事訴訟法第246條之規定
      ，提起將來給付之訴，於法自無不合。又原告請求各期給
      付之法定遲延利息，應於各期應給付之次日起算週年利率
      5%之利息，而非自屆期日起算，故逾此範圍之請求，為無
      理由。
　五、綜上所述，被告2人未能舉證證明其2人簽立系爭協議書、
      本票係遭陳志勇詐欺或脅迫，亦未能舉證證明雲遊公司已
      交付、完成系爭軟件。從而，原告本訴依系爭協議書請求
      被告李清堆應給付原告1,071,500元，及自支付命令送達
      翌日即109年6月23日起至清償日止，按週年利率5%計算之
      利息。被告2人於109年8月1日至113年5月31日止，按月於
      每月末日連帶給付原告71,500元，並自各期應給付之次日
      起至清償日止，按週年利率5%計算之利息，為有理由，應
      予准許；逾此範圍之請求，則無理由，應予駁回。反訴原
      告李清堆依民法第179條規定請求反訴被告給付反訴原告
      李清堆100萬元，及自反訴起訴狀送達翌日起至清償日止
      ，按週年利率5%計算之利息，為無理由，應予駁回。
　六、原告本訴陳明願供擔保後，請准宣告假執行，核無不合，
      爰酌定相當擔保金額准許之。另被告2人本訴陳明願供擔
      保聲請宣告免為假執行，合於法律規定，爰酌定相當之擔
      保金額宣告之。至於反訴原告李清堆反訴假執行之聲請，
      因反訴駁回而失所依附，應併予駁回之
　七、本件事證已臻明確，兩造其餘攻擊防禦方法及所提證據經
      審酌後，於判決結果不生影響，爰不另一一論駁，附此敘
      明。
　八、訴訟費用負擔之依據：本訴部分為民事訴訟法第79條、第
      85條第2項。反訴部分為民事訴訟法第78條。
中　　華　　民　　國　　110 　年　　12　　月　　21　　日
                  民事第一庭  法  官  張新楣
以上正本係照原本作成。 
如對本判決上訴，須於判決送達後20日內向本院提出上訴狀（須
附繕本）。如委任律師提起上訴者，應一併繳納上訴審裁判費。
                              書記官  劉立晨
中　　華　　民　　國　　110 　年　　12　　月　　21　　日